【裁判字號】    97,聲,1673
【裁判日期】    970805
【裁判案由】    發還擔保金
【裁判全文】
臺灣板橋地方法院民事裁定              97年度聲字第1673號
聲  請  人
即  債權人  乙○○即永豐電機廠.
相  對  人
即  債務人  德峰營造股份有限公司
法定代理人  甲○○
上列當事人間聲請發還擔保金事件，本院裁定如下：
    主  文
聲請駁回。
聲請程序費用由聲請人負擔。
    理      由
一、本件聲請意旨略以：聲請人與相對人間因請求給付貨款事件
    ，前依本院96年度裁全字第4104號民事裁定，曾提供新台幣
    （下同）385,000 元為擔保後，聲請對相對人之財產予以假
    扣押在案。茲因本案訴訟經臺灣桃園地方法院以96年度訴字
    第1434號給付貨款事件，判決相對人應給付聲請人1,154,82
    6 元，及如原判決所示之利息，並已確定在案，且聲請人亦
    已定20日以上期間催告相對人行使權利而未行使，爰依法聲
    請返還擔保金等語。並提出本院96年度裁全字第4104號民事
    裁定、96年度存字第3158號提存書、臺灣桃園地方法院96年
    度訴字第1434號判決暨確定證明書、存證信函暨其回執等影
    本各1 份為證。
二、按應供擔保之原因消滅，供擔保人證明受擔保利益人同意返
    還者，或訴訟終結後，供擔保人證明已定20日以上之期間，
    催告受擔保利益人行使權利而未行使者，或法院依供擔保人
    之聲請，通知受擔保利益人於一定期間內行使權利，並向法
    院為行使權利之證明而未證明者，法院應依供擔保人之聲請
    ，以裁定命返還其提存物或保證書，民事訴訟法第104 條第
    1 項定有明文，依同法第106 條之規定，於其他依法令供訴
    訟上之擔保者，亦準用之。其中因釋明假扣押之原因而供之
    擔保，係擔保債務人因假扣押所應受之損害，故必待無損害
    發生，或債權人本案勝訴確定，或就所生之損害已經賠償時
    ，始得謂供擔保之原因消滅，最高法院53年台抗字第279 號
    判例意旨可資參照。另所謂訴訟終結，在因假扣押或假處分
    所供擔保之場合，因該擔保係為保障受擔保利益人因該假扣
    押或假處分所受損害而設，倘執行法院已依假扣押或假處分
    裁定為假扣押或假處分之執行，則在供擔保人撤回假扣押或
    假處分之執行前，受擔保利益人所受損害仍可能繼續發生，
    損害額既尚未確定，自難強令其行使權利，必待供擔保人已
    撤回假扣押或假處分之執行，始得謂為訴訟終結，最高法院
    87年度台抗字第234 號裁定意旨可資參照。
三、經查，本件聲請人前以相對人積欠其租金債權1,155,451 元
    （未含利息）未清償為由，聲請就相對人之財產在1,155,45
    1 元之範圍內為假扣押，經本院96年度裁全字第4104號民事
    裁定准許，並經聲請人提供擔保金385,000 元後，聲請對相
    對人之財產予以假扣押執行在案，業經本院調閱本院96年度
    裁全字第4104號卷、96年度執全字第2211號卷查明。聲請人
    雖就上開假扣押之請求對相對人提起本案訴訟，並經臺灣桃
    園地方法院以96年度訴字第1434號判決聲請人勝訴，且於97
    年3 月26日判決確定，有該民事判決影本及民事判決確定證
    明書影本各1 份附卷可稽。惟聲請人上開本案訴訟，僅起訴
    請求相對人給付租金1,154,826 元，而與上開假扣押主張之
    本案請求金額不符，其中差額625 元部分，並未據聲請人提
    起本案訴訟，自難認為其假扣押之本案訴訟業已終結，且此
    為相對人所可能受之損害而應由聲請人負責賠償之範圍，故
    亦難認聲請人應供擔保之原因業已消滅。再者，本件亦未據
    聲請人證明受擔保利益之人同意返還。復查聲請人係依前開
    准予假扣押裁定向本院聲請以96年度執全字第2211號假扣押
    執行程序扣押相對人之財產，然聲請人迄未向本院聲請撤回
    前開假扣押執行程序，亦據本院調取上開假扣押執行卷宗查
    閱屬實。是於聲請人撤回假扣押執行程序前，該假扣押程序
    之受擔保利益人即相對人因該假扣押執行程序可能受之損害
    ，既尚未確定，自難強求其須行使權利，故聲請人應於撤回
    假扣押執行程序後再次定期催告相對人行使權利，始為適法
    。本件聲請人既迄未撤回假扣押執行程序，揆諸前揭說明，
    顯與民事訴訟法第106 條準用同法第104 條第1 項第3 款後
    所定，於「訴訟終結後」定20日以上期間催告受擔保利益人
    行使權利而未行使之要件不符，其聲請於法尚有未合，不能
    准許。
四、依民事訴訟法第95條、第78條，裁定如主文。
中    華    民    國    97    年    8     月    5     日
                  民事第一庭    法  官  黃信樺
以上正本係照原本作成。
如不服本裁定應於送達後10日內向本院提出抗告狀，並繳納抗告
費新臺幣1,000元。
中    華    民    國    97    年    8     月    5     日
                                書記官  李佳靜


司法院資訊處製作；財團法人民間司法改革基金會備份。
